臺灣臺北地方法院刑事判決　　　　　　100年度交易字第287號
公　訴　人　臺灣臺北地方法院檢察署檢察官
被　　　告　方皓正
選任辯護人　李夏菁律師
上列被告因過失致死案件，經檢察官提起公訴（100年度偵字第
4000號）及移送本院併案審理（100年度調偵字第571號），本院
判決如下：
    主  文
方皓正因過失致人於死，處有期徒刑柒月。
    事  實
一、方皓正於民國一００年一月一日下午六時許，騎乘車牌號碼
    ＣＳＸ－一二七號重型機車，沿臺北市大安區○○○路南往
    北方向沿第三車道行駛，依綠燈號誌行經臺北市大安區○○
    ○路與市○○道○段劃有行人穿越道之交岔路口時，應注意
    汽車行駛時，應依速限標誌或標線之規定，無標誌或標線者
    ，不得超過五十公里，汽車行經行人穿越道，遇有行人穿越
    時，無論有無交通指揮人員指揮或號誌指示，均應暫停讓行
    人先行通過，且應注意車前狀況，隨時採取必要之安全措施
    ，而依當時天候晴、夜間有照明、柏油路面乾燥無缺陷、無
    障礙物、視距良好，並無不能注意之情事，竟疏未注意減速
    慢行，且未注意前方行人穿越道上適有行人劉世珩未遵守行
    人專用號誌指示，闖越紅燈由東往西方向穿越新生北路之車
    前狀況，應暫停禮讓行人劉世珩先行，仍貿然以時速五十公
    里至六十公里之速度超速行駛，致見狀後雖即往第二車道閃
    避，仍煞避不及，其所騎乘之上開重型機車右側把手撞及劉
    世珩，致劉世珩倒地，因此受有硬腦膜下出血、四肢外傷等
    傷害，經送往馬偕紀念醫院急救，仍於一００年一月五日上
    午十時三十分許，因本件交通事故導致神經性休克而不治死
    亡。事發後，方皓正於其犯罪未被發覺前，在上開肇事現場
    向至處理本件交通事故之臺北市警察局大安分局交通分隊警
    員楊順守自首而接受裁判。
二、案經劉世珩之子劉懷恩訴由臺北市政府警察局大安分局報請
    臺灣臺北地方法院檢察署檢察官督同檢驗員相驗後偵查起訴
    及移送本院併案審理。
    理  由
一、訊據被告方皓正對於其於上開時、地騎乘上開重型機車沿第
    三車道行駛，行經上開劃有行人穿越道之交岔路口時，疏為
    注意時速不得超過五十公里，且未注意前方行人穿越道上適
    有行人即被害人劉世珩闖越紅燈由東往西方向穿越新生北路
    之車前狀況，應暫停禮讓被害人先行，仍貿然以時速五十公
    里至六十公里之速度超速行駛，致見狀後雖即往第二車道閃
    避，仍煞避不及，其所騎乘之上開重型機車右側把手撞及被
    害人，致被害人因此倒地受傷，經送醫後而不治死亡之事實
    坦承不諱，並經證人羅淑貞於本院審理時證稱：渠於本件交
    通事故發生前，已走至上開交岔路口面對新生北路之人行道
    上停等紅燈，等候由東往西方向穿越新生北路，在渠轉頭看
    向左側與同事對話前，新生北路上並由南往北方向並無車輛
    ，對面公車專用道之分隔島上亦無行人在該處等候穿越新生
    北路，渠與同事幾句對話後，即傳來碰撞聲，回頭時已見被
    害人倒臥在靠近新生北路南向北公車專用道之行人穿越道上
    ，被告人車則倒在行人穿越道前方之馬路上等語在卷（本院
    卷第四六頁至第四八頁）。佐以證人羅淑貞在上開交岔路口
    停等紅燈時，新生北路上原無車輛行駛，自證人羅淑貞轉頭
    看向左側與同事對話時起，至渠聽聞撞擊聲轉回看向新生北
    路時止，不過段段幾句對話時間，被告即已騎車駛至該交岔
    路口與被害人發生碰撞等情觀之，顯見被告確有超速行駛，
    而被害人亦有闖紅燈穿越新生北路之情事無誤。此外，復有
    道路交通事故現場圖、臺北市政府警察局大安分局交通分隊
    道路交通事故補充資料表、談話紀錄表各一份、被告所騎乘
    之上開重型機車肇事後照片及上開肇事現場照片共七張（一
    ００年度偵字第一八四六號卷第一六頁至第二三頁）、道路
    交通事故調查報告表(一)、(二)（本院卷第六六頁、第六七頁）
    在。是以，足徵被告上開自白屬實可採。堪認本件交通事故
    之發生，係因被告騎車行經上開劃有行人穿越道之上開路段
    時，疏未注意前方行人穿越道上有被害人劉世珩闖越紅燈穿
    越新生北路之車前狀況，未暫停禮讓被害人先行，仍貿然以
    時速五十公里至六十公里之速度超速行駛，致煞避不及，其
    所騎乘之上開重型機車撞擊被害人所致。再被害人確因本件
    交通事故致受有硬腦膜下出血、四肢外傷等傷害，經送往馬
    偕醫院急救後，仍於一００年一月五日上午十時三十分許，
    因神經性休克而不治死亡，此亦經檢察官督同法醫師相驗屬
    實，並有馬偕紀念醫院乙種診斷證明書、相驗筆錄、臺灣臺
    北地方法院檢察署相驗屍體證明書、相驗報告各一份及相驗
    照片十四張在卷可佐。
二、按行車速度，依速限標誌或標線之規定，無速限標誌或標線
    者，行車時速不得超過五十公里；汽車行駛時，駕駛人應注
    意車前狀況，並隨時採取必要之安全措施；又汽車行經行人
    穿越道，遇有行人穿越時，無論有無交通指揮人員指揮或號
    誌指示，均應暫停讓行人先行通過，道路交通安全規則第九
    十三條第一項第一款前段、第九十四條第三項、第一百零三
    條地盎向分別定有明文。被告為汽車駕駛人，於上揭時、地
    駕車行經上開路段時，自應遵守前揭道路交通安全規則之規
    定，行車時速不得超過五十公里，並應注意車前狀況，隨時
    採取必要之安全措施，且行經行人穿越道，遇有行人穿越時
    ，應暫停禮讓行人先行通過，而本件交通事故發生時，雖係
    夜間，然天氣晴且有照明，其所行經之柏油路面乾燥、無缺
    陷、無障礙物，視距良好，此有上開道路交通事故調查報告
    表(一)、(二)（本院卷第六六頁、第六七頁）在卷可稽，應無不
    能注意之情事，竟疏未注意，違反前揭規定，貿然以時速五
    十公里至六十公里之速度超速行駛，且未注意車前狀況，未
    暫停禮讓穿越行人穿越道之被害人先行，致煞避不及，其所
    騎乘之上開重型機車右把手撞及被害人，被告行為顯有過失
    。雖被害人在本件交通事故發生時，疏未注意遵守上開交岔
    路口處所附設之行人專用號誌之指示，闖紅燈橫越新生北路
    ，違反道路交通安全規則第一百三十四第一項第五款規定，
    對於本件交通事故之發生，亦與有過失，然亦不能因此減免
    被告之刑責。另將將本件交通事故送往臺北市車輛行車事故
    鑑定委員會鑑定結果，亦認被告於上開時、地駕車時，有行
    人穿越道有行人通行不暫停讓行人先行之情事，並涉有超速
    行駛之嫌，為肇事主因，而被害人則涉有未依號誌指示穿越
    道路之嫌，為肇事次因，此有上開鑑定委員會一００年五月
    十一日00000000000號鑑定意見書在卷可憑（調
    偵卷第七頁至第九頁），惟仍不能因此解免被告刑責。再者
    ，被告因超速行駛及疏未注意暫停讓被害人先行通過，其駕
    駛之重型機車右手把撞及被害人身體倒地，致受有硬腦膜下
    出血，進而引發神經性休克死亡，是被告之過失與被害人之
    死亡結果間，確有相當之因果關係甚明。從而，本件事證明
    確，被告過失致死犯行，洵堪認定，應予依法論處。
三、核被告所為，係犯刑法第二百七十六條第一項之因過失致人
    於死罪。被告為汽車駕駛人，被告於上開時、地騎乘上開重
    型機車行經上開路段之行人穿越道時，未依規定暫停讓行人
    優先通行，因而肇事致被害人死亡，依法應負刑法第二百七
    十六條第二項之過失致死刑事責任，應依道路交通管理處罰
    條例第八十六條第一項規定加重其刑。又被告於犯罪後，未
    被有偵查權限機關發覺為犯罪嫌疑人前，在上開肇事現場向
    到場處理本件交通事故之證人楊順守即臺北市政府警察局大
    安分局交通分隊警員，表明其為本件交通事故之肇事者而接
    受裁判，業經被告於本院審理時供述在卷，並經證人楊順守
    於本院審理時具結證述無訛，合於自首要件，應依刑法第六
    十二條前段規定，減輕其刑，並應依刑法第七十一條第一項
    規定，先加重後減輕。爰審酌本件交通事故之發生，係肇因
    於被告之過失所致、被害人對於本件交通事故之發生亦與有
    過失、雖未與被害人家屬達成民事和解，然肇事後已協助被
    害人家屬受領強制責任險理賠金新臺幣（下同）一百六十萬
    ，並已支付被害人之喪葬費十八萬九千元，此業經被告及告
    訴人於本院審理時分別供述及陳述在卷，並經被告於本院審
    理時當庭表明願再以一次給付方式賠償被害人家屬一百萬元
    ，惟未獲告訴人同意，致無法達成民事和解、所生危害及飯
    後自始至終均坦承過失之態度等一切情狀，量處如主文所示
    之刑。
據上論斷，依刑事訴訟法第二百七十三條之一第一項、第二百九
十九條第一項前段，刑法第二百七十六條第一項、第六十二條前
段，道路交通管理處罰條例第八十六條第一項，刑法施行法第一
條之一，判決如主文。
本案經檢察官郭力菁到庭執行職務。
中    華    民    國   100    年    8     月    26    日
                        臺灣臺北地方法院刑事第十五庭
                            法  官  吳麗英
上正本證明與原本無異。
如不服本判決應於收受送達後10日內向本院提出上訴書狀，並應
敘述具體理由；其未敘述上訴理由者，應於上訴期間屆滿後20日
內向本院補提理由書（均須按他造當事人之人數附繕本）「切勿
逕送上級法院」。告訴人或被害人如對於本判決不服者，應具備
理由請求檢察官上訴，其上訴期間之計算係以檢察官收受判決正
本之日期為準。
                            書記官  藍儒鈞
中    華    民    國   100    年    9     月    2    日
附錄本案論罪科刑法條：
刑法第二百七十六條：因過失致人於死者，處二年以下有期徒刑
                    、拘役或二千元以下罰金。
                    從事業務之人，因業務上之過失犯前項之
                    罪者，處五年以下有期徒刑或拘役，得併
                    科三千元以下罰金。